臺灣臺南地方法院刑事判決　　　
111年度訴字第901號
公  訴  人  臺灣臺南地方檢察署檢察官
被      告  郭怡馨


指定辯護人  本院公設辯護人陳香蘭
被      告  陳羿吟



選任辯護人  王思舜律師                    
上列被告因違反毒品危害防制條例案件，經檢察官提起公訴（11
1年度偵字第11988、15041號），本院判決如下：
    主  文
郭怡馨共同販賣第三級毒品，未遂，處有期徒刑貳年。緩刑肆年
，並應於本判決確定之日起壹年內接受法治教育課程參場次，緩
刑期間付保護管束。
未扣案之犯罪所得新臺幣二千五百元沒收，於全部或一部不能沒
收或不宜執行沒收時，追徵其價額。扣案行動電話一支沒收。
陳羿吟共同販賣第三級毒品，未遂，處有期徒刑壹年玖月。緩刑
參年，並應於本判決確定之日起壹年內接受法治教育課程貳場次
，緩刑期間付保護管束。
    事  實
一、郭怡馨、陳羿吟均明知愷他命（Ketamine）依成癮性、濫用
    性及對社會危害性之程度，已依毒品危害防制條例第2條第2
    項第3款規定列為第三級毒品，不得非法販賣，竟共同基於
    意圖營利之犯意聯絡，先由郭怡馨於民國111年2月13日以行
    動電話利用網路軟體「Twitter推特」以暱稱「XC」在「推
    特」公開張貼「南部菸品現貨品質保證~需要私訊詳談#音樂
    課」販賣毒品暗語之訊息，經警方網路巡邏發覺，遂喬裝買
    家，與暱稱「XC」之郭怡馨洽談，雙方再互相以通訊軟體Te
    legram聯繫毒品交易內容，郭怡馨乃以通訊軟體Telegram暱
    稱「S」與警方聯繫毒品交易數量、金額、交易方式等相關
    事宜，約定以新台幣（下同）2,500元代價購買1包愷他命，
    郭怡馨並要求以「交貨便」方式交易毒品，並提供陳羿吟所
    有之中國信託商業銀行帳戶（帳號000000000000）以供喬裝
    之警方匯款，喬裝之警方並依約於111年3月13日轉帳至上開
    陳羿吟帳戶內，郭怡馨、陳羿吟於收受匯款後，一同於111
    年5月10日6時32分許，騎乘機車至臺南市○○區○○路00號「統
    一超商安平門市」店，以統一超商交貨便方式將裝有愷他命
    毒品之包裹寄出，喬裝之員警於到貨後前往取得該包裹，於
    包裹內扣得毒品1包(含袋重0.7公克)，並將送往高雄市立凱
    旋醫院檢驗，檢驗結果係第三級毒品愷他命，郭怡馨、陳羿
    吟共同販賣愷他命之行為因而未遂。嗣經警方調閱銀行帳號
    開戶人資料及調閱超商監視器畫面，持拘票拘提郭怡馨、陳
    羿吟，並於郭怡馨住處扣得愷他命1包、行動電話1支，而查
    悉上情。
二、案經嘉義縣警察局移送臺灣臺南地方檢察署檢察官偵查起訴
    。
    理  由
一、關於證據能力之認定：
㈠、以下所引用具傳聞證據性質之供述證據，因檢察官、被告郭
    怡馨、陳羿吟及其等辯護人於本案言詞辯論終結前，均未爭
    執其證據能力，本院審酌前開證據之作成或取得之狀況，並
    無非法或不當取證之情事，且亦無顯不可信之情況，依刑事
    訴訟法第159條之5規定，均具有證據能力。
㈡、以下所引用卷內非供述證據性質之證據資料，則均無違反法
    定程序取得之情形，依刑事訴訟法第158條之4規定之反面解
    釋，亦應有證據能力，合先敘明。
二、認定本件犯罪事實之證據及理由：
㈠、上開犯罪事實，業據被告郭怡馨、陳羿吟於警詢、偵查、本
    院準備程序及審理中均坦承不諱（警一卷第3-16頁、偵二卷
    第13-16、19-21頁、本院卷第81-82、128頁），並有Twitte
    r社交軟體對話紀錄截圖、Telegram通訊軟體對話紀錄截圖
    、監視錄影翻拍照片、中國信託商業銀行開戶人資料、交易
    明細、超商交貨便資料、行動電話申登人資料、車輛詳細資
    料報表、高雄市立凱旋醫院濫用藥物成品檢驗鑑定書、嘉義
    縣警察局刑事警察大隊111 年3 月15日扣押筆錄、扣押物品
    目錄表、本院111 年聲搜字第491 號搜索票、嘉義縣警察局
    111 年5 月10日搜索、扣押扣押筆錄、扣押物品目錄表、被
    告所寄出含有愷他命毒品之紙箱及內容物照片、員警取包裹
    之7-11超商收據附卷，另有愷他命1包、行動電話1支扣案可
    佐（警一卷第37-41、45-51、61-95、99-102、119頁、警二
    卷第97頁），足認被告等任意性之自白確與事實相符，堪以
    採信，上開事實自堪認定。
㈡、我國查緝毒品之施用或販賣一向執法甚嚴，對於販賣毒品者
    尤科以重度刑責，又販賣毒品既係違法行為，當非可公然為
    之，亦無公定價格，且容易分裝並增減份量，而每次買賣之
    價量，可能隨時依雙方關係深淺、資力、需求量及對行情之
    認知、來源是否充裕、查緝是否嚴謹、購買者被查獲時供述
    購買對象之可能風險之評估等情形，而異其標準，非可一概
    而論；而買受毒品之人通常亦無法探知販毒者賺取利潤幾何
    ，是販賣毒品之利得，除販毒者坦承犯行或價量俱臻明確外
    ，委難察得實情，販賣之人從價差或量差中牟利之方式雖異
    ，其意圖營利之販賣行為則同一。是以因本案毒品量微價高
    ，販賣者率有利益可圖，如無利益可得，豈會甘冒遭警查獲
    可能處以重刑之風險而如此作為，可認被告等犯行具有意圖
    營利之目的，至為灼然。
㈢、綜上所述，本件事證明確，被告2人上開犯行洵堪認定，應予
    依法論科。　
三、論罪科刑：　　
㈠、按愷他命依成癮性、濫用性及對社會危害性之程度，已依毒
    品危害防制條例第2條第2項第3款規定列為第三級毒品，禁
    止非法販賣。又刑事偵查技術上所謂之「釣魚」，係指對於
    原已犯罪或具有犯罪故意之人，以設計引誘之方式，迎合其
    要求，使其暴露犯罪事證，再加以逮捕或偵辦者而言；此項
    誘捕行為，並無故入人罪之教唆犯意，更不具使人發生犯罪
    決意之行為，純屬偵查犯罪技巧之範疇。行為人如原即有販
    賣毒品營利之犯意，雖因經警設計誘捕，致實際上不能完成
    毒品交易，然因其原即具有販賣毒品之意思，客觀上又已著
    手於販賣行為，仍應論以販賣毒品未遂罪（最高法院102年
    度臺上字第3427號判決意旨參照）。查被告2人主觀上原已
    先形成販賣愷他命之犯意聯絡，並由被告郭怡馨以暗語刊登
    販賣愷他命之訊息，再與喬裝買家之員警洽商交易時、地而
    前往郵寄毒品，客觀上亦已著手於販賣愷他命之犯行，僅因
    員警意在辦案而無購買愷他命之真意，事實上未能完成愷他
    命之交易；故核被告郭怡馨、陳羿吟所為，均係犯毒品危害
    防制條例第4條第6項、第3項之販賣第三級毒品未遂罪。
㈡、被告2人就上開犯行有犯意之聯絡及行為之分擔，應論以共同
    正犯。
㈢、被告2人上開犯行係已著手於販賣愷他命行為之實行，然因喬
    裝買家之員警並無購買愷他命之真意而當場予以逮捕，為未
    遂，依刑法第25條第2項規定，按既遂犯之刑度減輕之；又
    被告等犯上開之罪，於偵查及審判中均已自白該等犯行，合
    於毒品危害防制條例第17條第2項減輕其刑之要件，應依該
    條項之規定減輕其刑，並依法遞減之。至被告等未能供出毒
    品來源，自不合於毒品危害防制條例第17條第1項所規定「
    供出毒品來源，因而查獲其他正犯或共犯」之要件，無從據
    該項規定減輕其刑，附予指明。
㈣、按犯罪之情狀顯可憫恕，認科以最低度刑仍嫌過重者，得酌
    量減輕其刑，刑法第59條定有明文。次按刑之量定，為求個
    案裁判之妥當性，法律固賦予法院裁量權，但此項裁量權之
    行使，除應依刑法第57條規定，審酌行為人及其行為等一切
    情狀，為整體之評價，並應顧及比例原則與平等原則，使罪
    刑均衡，輕重得宜，以契合社會之法律感情。又刑法第59條
    規定犯罪之情狀可憫恕者，得酌量減輕其刑，其所謂「犯罪
    之情狀」，與同法第57條規定科刑時應審酌之一切情狀，並
    非有截然不同之領域，於裁判上酌減其刑時，應就犯罪一切
    情狀（包括第57條所列舉之10款事項），予以全盤考量，審
    酌其犯罪有無可憫恕之事由（即有無特殊之原因與環境，在
    客觀上足以引起一般同情，以及宣告法定低度刑，是否猶嫌
    過重等等），以為判斷（最高法院95年度臺上字第6157號判
    決意旨參照）。經查，被告等之辯護人雖請求再依刑法第59
    條減輕其刑等語，然被告等之犯行，經依刑法第25條、毒品
    危害防制條例第17條第2項之規定減輕其刑，其法定最低度
    刑已大幅降低，並無宣告法定低度刑仍嫌過重之情，是無再
    依刑法第59條規定酌減其刑之必要。
㈤、茲審酌被告2人應知悉愷他命等毒品戕害人體身心健康之鉅，
    亦明知販賣愷他命等毒品為政府嚴厲查禁之行為，竟不思戒
    慎行事，僅因貪圖小利，即無視法紀，2人共同著手販賣第
    三級毒品之犯行，所為危害社會治安和善良秩序，亦可見其
    漠視政府防制毒品之政策與決心，殊屬不該，惟念被告2人
    犯後已坦承犯行不諱，表現悔意，且其等行為時年紀均輕，
    又遇員警設計誘捕而未能真正完成愷他命之交易，造成之實
    際危害尚屬有限，兼衡被告2人行為之主從分工、自承之智
    識程度、工作、家庭生活狀況等一切情狀，分別量處如主文
    所示之刑，以示懲儆。
㈥、末查被告2人前未曾因故意犯罪受有期徒刑以上刑之宣告，有
    臺灣高等法院被告前案紀錄表存卷可參，其雖因一時失慮，
    致罹刑章，但考量其行為時年僅18、19歲，堪信被告2人經
    此偵、審程序及刑之宣告之教訓，當知所警惕，而無再犯之
    虞，本院因認前開刑之宣告，以暫不執行為適當，爰併依刑
    法第74條第1項第1款之規定，宣告如主文所示之緩刑，以勵
    自新，並觀後效。另衡之被告等法治觀念有所欠缺，為確保
    被告等記取教訓，培養正確之法律觀念，日後得以警惕自身
    行止，避免再犯，且為加強被告等之法治觀念，使其於緩刑
    期內能深知警惕，本院認除前開緩刑宣告外，另有賦予被告
    等一定負擔之必要，依刑法第74條第2 項第8 款之規定，諭
    知被告等應於本判決確定之日起1年內完成如主文所示法治
    教育課程，並依刑法第93條第1 項第2 款之規定，諭知緩刑
    期間付保護管束。另被告2人上揭所應負擔或履行之義務，
    乃緩刑宣告附帶之條件，依刑法第75條之1第1項第4款之規
    定，違反上開負擔情節重大，足認原宣告之緩刑難收其預期
    效果，而有執行刑罰之必要者，得撤銷緩刑之宣告，併此指
    明。
四、沒收部分：  
㈠、被告等係以2,500元之價格販賣第三級毒品，價金均由被告郭
    怡馨取得，此經其供述在卷（本院卷第84頁），是被告郭怡
    馨犯罪所得，雖未扣案，仍應依刑法第38條之1 第1 項前段
    及第3 項等規定，宣告沒收，並於全部或一部不能沒收或不
    宜執行沒收時，追徵其價額。
㈡、扣案行動電話1支係被告郭怡馨所有，供為本案販賣毒品所用
    之聯繫工具，業據其供陳在卷（本院卷第84頁），爰依毒品
    危害防制條例第19條第1項規定，予以宣告沒收。
㈢、另在販賣毒品之場合，如出售者業將毒品交付買方，無論已
    否收得對價，既已易手，祇能在該買方犯罪之宣告刑項下，
    為沒收銷燬之諭知，尚無列為賣方犯罪從刑之餘地（最高法
    院100年度臺上字第654號刑事判決可供參照）。查本件扣案
    毒品經送鑑定後，雖檢出第三級毒品成分，有上開鑑驗書附
    卷可查，然此為販賣與員警之毒品，且經交付，依上開說明
    ，自無從在本案宣告沒收，其餘扣案物，尚無證據得證明係
    本案犯行有關，爰不宣告沒收，併此敘明。
據上論斷，應依刑事訴訟法第299條第1項前段，判決如主文。
本案經檢察官施胤弘提起公訴、陳于文到庭執行職務。
中　　華　　民　　國　　111 　年　　10　　月　　26　　日
                  刑事第九庭    審判長法　官  蔡奇秀
　　　　　　　　　                    法  官  林欣玲
　　　　　　　　　                    法  官  陳碧玉
以上正本證明與原本無異。
如不服本判決應於收受本判決後20日內向本院提出上訴書狀，並
應敘述具體理由。其未敘述上訴理由者，應於上訴期間屆滿後20
日內向本院補提理由書狀（均須按他造當事人之人數附繕本）「
切勿逕送上級法院」。 
   　　　　　　　　　　　　　　 　　　書記官　黃郁淇
中　　華　　民　　國　　111 　年　　10　　月　　26　　日
附錄本案所犯法條
毒品危害防制條例第4條
製造、運輸、販賣第一級毒品者，處死刑或無期徒刑；處無期徒
刑者，得併科新臺幣 2 千萬元以下罰金。
製造、運輸、販賣第二級毒品者，處無期徒刑或 7 年以上有期
徒刑，得併科新臺幣 1 千萬元以下罰金。
製造、運輸、販賣第三級毒品者，處 7 年以上有期徒刑，得併
科新臺幣 7 百萬元以下罰金。
製造、運輸、販賣第四級毒品者，處 5 年以上 12 年以下有期
徒刑，得併科新臺幣 3 百萬元以下罰金。
製造、運輸、販賣專供製造或施用毒品之器具者，處 1 年以上
7 年以下有期徒刑，得併科新臺幣 1 百萬元以下罰金。
前五項之未遂犯罰之。